【裁判字號】    97,訴,242
【裁判日期】    970430
【裁判案由】    違反毒品危害防制條例
【裁判全文】
臺灣嘉義地方法院刑事判決               97年度訴字第242號
公  訴  人  臺灣嘉義地方法院檢察署檢察官
被      告  甲○○
上列被告因違反毒品危害防制條例等案件，經檢察官提起公訴（
97年度毒偵字第257、361號），本院合議庭裁定由受命法官獨任
行簡式審判程序，判決如下：
    主  文
甲○○施用第一級毒品，累犯，處有期徒刑捌月。又施用第一級
毒品，累犯，處有期徒刑捌月；扣案之海洛因伍包（海洛因驗餘
淨重零點伍貳公克）沒收銷燬之，上開毒品外包裝袋伍個沒收。
又施用第二級毒品，累犯，處有期徒刑肆月。應執行有期徒刑壹
年伍月，扣案之海洛因伍包（海洛因驗餘淨重零點伍貳公克）沒
收銷燬之，上開毒品外包裝袋伍個沒收。
    事  實
一、甲○○前因施用毒品案件，經本院以89年度毒聲字第1391號
    裁定送觀察、勒戒後，認有繼續施用毒品之傾向，再以89年
    度毒聲字第1520號裁定令入戒治處所施以強制戒治1年，嗣
    經本院以90年度毒聲字第217號裁定停止強制戒治，所餘期
    間付保護管束，於民國90年4月2日出監，而於90年10月11日
    保護管束期滿，未經撤銷，視為強制戒治期滿，並經檢察官
    於翌日以90年度戒毒偵字第303號為不起訴處分確定。又前
    於94年間，因施用毒品之違反毒品危害防制條例案件，經臺
    灣雲林地方法院以94年度訴字第656號判處有期徒刑10月確
    定，及因竊盜案件，經臺灣雲林地方法院以95年度易字第14
    號判處有期徒刑10月確定，上揭2罪裁定應執行有期徒刑1年
    7月確定，於96年3月28日假釋，並於96年6月18日假釋期滿
    ，所餘刑期內未經撤銷假釋，其未執行之刑，以已執行論。
    仍不知悔改，於強制戒治執行完畢釋放後，分別為下列犯行
    ：
  (一)基於施用第1級毒品海洛因之犯意，於96年12月18日16時10
    分許，經警採尿回溯72小時內之某時，在不詳地點，以將海
    洛因加水溶解後，再用針筒注射身體之方式，施用海洛因1
    次。嗣於96年12月18日15時許，在嘉義縣民雄鄉○○路30號
    為警盤查，並於同日16時10分許，經警徵得其同意採尿送驗
    ，呈嗎啡陽性反應。
  (二)基於施用第1級毒品海洛因之犯意，於97年2月2日某時，在
    嘉義縣民雄鄉○○村路旁，以將海洛因加水溶解後，再用針
    筒注射身體之方式，施用海洛因1次；另基於施用第2級毒品
    甲基安非他命之犯意，於同日施用海洛因後1、2小時，於上
    揭同一地點，以將甲基安非他命置入香菸內，加熱燒烤吸食
    煙霧之方式，施用甲基安非他命1次。嗣於同日21時許，在
    嘉義縣民雄鄉西安村全聯福利社前為警盤查，同意員警搜索
    ，當場扣得其所有供施用毒品所用之海洛因5包，並於97年2
    月3日1時30分許，經警徵得其同意採尿送驗，呈嗎啡及甲基
    安非他命陽性反應。
二、案經嘉義市警察局第二分局及嘉義縣警察局中埔分局分別報
    請臺灣嘉義地方法院檢察署檢察官偵查起訴，經本院合議庭
    裁定由受命法官獨任行簡式審判程序。
    理  由
一、訊據被告甲○○對於上揭犯行，於本院準備程序及審理時均
    坦承不諱（見本院卷第24、33-34頁），且被告於96年12月
    18日16時10分許，經警採尿送驗，呈嗎啡陽性反應；於97年
    2月3日1時30分許，經警採尿送驗，呈嗎啡及甲基安非他命
    陽性反應，有正修科技大學超微量研究科技中心檢驗報告、
    尿液送驗姓名對照表、高雄市立凱旋醫院濫用藥物尿液檢驗
    報告、代號與真實姓名對照表各1紙附卷可稽（見警卷第1卷
    第6-7頁、97年度毒偵字第257號卷第17-18頁）。又扣案疑
    似海洛因之白粉5包，經送鑑定結果確含有海洛因成分，海
    洛因驗餘淨重0.52公克，此有法務部調查局濫用藥物實驗室
    97年3月10日調科壹字第09723013790號鑑定書1份在卷足憑
    （見97年度毒偵字第257號卷第24頁）。且有搜索同意書、
    搜索筆錄各1份附卷可參（見警卷第2卷第9-12頁），另有海
    洛因5包扣案可資佐證，足認被告之自白與事實相符。
二、按毒品危害防制條例於92年7月9日修正公布，自93年1月9日
    施行，其中第20條、第23條將施用毒品之刑事處遇程序，區
    分為「初犯」及「5年內再犯」、「5年後再犯」。依其立法
    理由之說明：「初犯」，經觀察、勒戒或強制戒治後，應為
    不起訴處分或不付審理之裁定；經觀察、勒戒或強制戒治執
    行完畢釋放後，「5年內再犯」者，因其再犯率甚高，原實
    施之觀察、勒戒及強制戒治既已無法收其實效，爰依法追訴
    或裁定交付審理。至於經觀察、勒戒或強制戒治執行完畢釋
    放後，「5年後再犯」者，前所實施之觀察、勒戒或強制戒
    治已足以遮斷其施用毒品之毒癮，為期自新及協助其斷除毒
    癮，仍適用「初犯」規定，先經觀察、勒戒或強制戒治之程
    序。從而依修正後之規定，僅限於「初犯」及「5年後再犯
    」二種情形，始應先經觀察、勒戒或強制戒治程序。倘被告
    於5年內已再犯，經依法追訴處罰，縱其第3次（或第3次以
    上）再度施用毒品之時間，在初犯經觀察、勒戒或強制戒治
    執行完畢釋放5年以後，已不合於「5年後再犯」之規定，且
    因已於「5年內再犯」，顯見其再犯率甚高，原實施觀察、
    勒戒或強制戒治，已無法收其實效，即應依該條例第10條處
    罰，最高法院95年度第7次刑事庭會議決定可資參照。查被
    告前因施用毒品案件，經本院以89年度毒聲字第1391號裁定
    送觀察、勒戒後，認有繼續施用毒品之傾向，再以89年度毒
    聲字第1520號裁定令入戒治處所施以強制戒治1年，嗣經本
    院以90年度毒聲字第217號裁定停止強制戒治，所餘期間付
    保護管束，於90年4月2日出監，而於90年10月11日保護管束
    期滿，未經撤銷，視為強制戒治期滿，並經檢察官於翌日以
    90年度戒毒偵字第303號為不起訴處分確定。又前於94年間
    ，因施用毒品之違反毒品危害防制條例案件，經臺灣雲林地
    方法院以94年度訴字第656號判處有期徒刑10月確定，及因
    竊盜案件，經臺灣雲林地方法院以95年度易字第14號判處有
    期徒刑10月確定，上揭2罪裁定應執行有期徒刑1年7月確定
    ，於96年3月28日假釋，並於96年6月18日假釋期滿，所餘刑
    期內未經撤銷假釋，其未執行之刑，以已執行論，有臺灣高
    等法院被告前案紀錄表1份附卷可憑，是被告於強制戒治執
    行完畢釋放後，於5年內已再犯，並經依法追訴處罰，雖其
    本件再度施用毒品之時間，在初犯經強制戒治執行完畢釋放
    5年以後，已不合於「5年後再犯」之規定，依上開決定，應
    依法追訴處罰甚明。本件事證明確，被告施用第1級毒品、
    第2級毒品之犯行均堪予認定。
三、核被告所為，係犯毒品危害防制條例第10條第1項之施用第1
    級毒品罪，及同條例第10條第2項之施用第2級毒品罪。被告
    持有第1級毒品海洛因及第2級毒品甲基安非他命進而施用之
    ，其持有之低度行為應為施用之高度行為所吸收，均不另論
    罪。被告所犯上開施用第1級毒品罪2罪及施用第2級毒品1罪
    ，犯意各別，罪名有異，應予分論併罰。又被告受徒刑之執
    行完畢後，5年以內故意再犯本件有期徒刑以上之罪，均為
    累犯，各應依刑法第47條第1項規定加重其刑。爰審酌被告
    前因施用毒品犯行，經強制戒治執行完畢，猶不思藉機徹底
    戒除施用毒品之惡習，再次施用毒品，惟其施用毒品係自戕
    行為，及本件施用毒品之手段，坦承犯行態度良好等一切情
    狀，各量處如主文所示之刑，並定其應執行之刑。扣案之海
    洛因5包，海洛因驗餘淨重0.52公克，屬毒品危害防制條例
    所稱之第1級毒品，應依毒品危害防制條例第18條第1項前段
    之規定，宣告沒收銷燬之；而扣案之前開毒品外包裝袋5個
    ，係被告所有供犯罪所用之物，業據被告於警詢時供承在卷
    （見警卷第2卷第4頁），爰依刑法第38條第1項第2款規定宣
    告沒收。
據上論斷，應依刑事訴訟法第273條之1第1項、第299條第1項前
段，毒品危害防制條例第10條第1項、第2項、第18條第1項前段
，刑法第11條前段、第47條第1項、第51條第5款、第38條第1項
第2款，判決如主文。
本案經檢察官廖俊豪到庭執行職務。
中    華    民    國    97    年    4     月    30    日
                    刑事第二庭   法  官         卓春慧
上列正本證明與原本無異。
如不服本判決，應於判決送達後十日內向本院提出上訴狀，上訴
書狀依法應敘述具體理由，如未敘述具體理由者，應於上訴期間
屆滿後二十日內補提理由書於本院（均應附繕本）。
中    華    民    國    97    年    4     月    30    日
                                 書記官         李玫娜
附錄本案論罪科刑法條全文：
毒品危害防制條例第10條：
施用第一級毒品者，處6月以上5年以下有期徒刑。
施用第二級毒品者，處3年以下有期徒刑。


司法院資訊處製作；財團法人民間司法改革基金會備份。
